【裁判字號】    92,易,1164
【裁判日期】    921121
【裁判案由】    妨害公務
【裁判全文】
臺灣臺北地方法院刑事判決                        九十二年度易字第一一六四號
    公  訴  人  臺灣臺北地方法院檢察署檢察官
    被      告  甲○○  男  民.
右列被告因妨害公務案件，經檢察官聲請以簡易判決處刑（九十二年度偵字第八一六
三號），本院受理後（受理案號為九十二年度簡字第一六八六號），認不宜以簡易判
決處刑，本院適用通常程序判決如左：
    主  文
甲○○公然侮辱人，處罰金佰元，如易服勞役，以佰元折算壹日。
    事  實
一、甲○○係經濟部智慧財產局專一組第四科科長，乙○為該科之科員，於民國九十
    二年三月五日上午九時四十分許，在台北市○○區○○路二段一八五號十樓智慧
    財產局專一組第四科辦公室內，兩人因案件是否發交錯誤而發生口角，甲○○一
    時氣憤，竟在該辦公室內尚有孫文一、蔡志明、盧福崇及周志賢等約十二名科員
    特定多數人得以共見共聞之公然狀態下，對乙○口出「我告訴你多少次了，你屢
    勸不聽，裝不知道，你是不是豬」等語，使乙○在精神上、心理上感受難堪、不
    快，而對乙○公然侮辱。
二、案經乙○訴由台灣台北地方法院檢察署檢察官偵查聲請以簡易判決處刑，本院受
    理後，認不宜以簡易判決處刑，改依通常程序審理。
    理  由
一、訊據被告甲○○固承認其於右揭時地有對乙○說如犯罪事實欄所載之話語，惟否
    認有公然侮辱之犯行，辯稱：我是一時氣憤才講出這些話，並沒有侮辱他的意思
    ，我是在作行政指導云云。然右揭犯罪事實，業據告訴人乙○指訴綦詳，且所謂
    「行政指導」，係指行政機關在其職權或所掌事務範圍內，為實現一定之行政目
    的，以輔導、協助、勸告、建議或其他不具法律上強制力之方法，促請特定人為
    一定作為或不作為之行為（行政程序法第一百六十五條規定參照），舉例而言，
    如農業局輔導農民轉種經濟作物，或是一般行政機關告知人民申請應備文件等情
    形均屬之，然其性質上係規範行政機關對外發生之法律效果，至於公務員體系內
    部上級長官對下級部署的指示，非屬「行政指導」之範疇。是以被告以行政指導
    云云資為辯解，實不足採。本件事證明確，被告犯行堪以認定。
二、核被告甲○○所為，係犯刑法第三百零九條第一項之公然侮辱罪。公訴人原聲請
    簡易判決處刑意旨雖認被告係該當於刑法第一百四十條第一項前段之侮辱公務員
    罪之構成要件，惟嗣由全程到庭實行公訴之檢察官於本院調查中以言詞變更起訴
    法條為刑法第三百零九條第一項之公然侮辱罪嫌（見本院九十二年七月三日訊問
    筆錄），附此敘明。爰審酌被告素行良好，並無前科，因一時氣憤，方為本件犯
    行，犯罪後雖欲與告訴人和解，惟告訴人不願原諒其犯行，而未達成和解等一切
    情狀，量處如主文所示之刑，並諭知易服勞役之折算標準。
據上論斷，應依刑事訴訟法第四百五十二條、第二百九十九條第一項前段，刑法第三
百零九條第一項、第四十二條第二項前段，罰金罰鍰提高標準條例第一條前段、第二
條，判決如主文。
本案經檢察官陳焜昇到庭執行職務。
中      華      民      國    九十二    年    十一      月      廿一    日
                                      臺灣臺北地方法院刑事第九庭
                                          審判長法  官  葉建廷
                                                法  官  林鴻達
                                                法  官  林怡秀
右正本證明與原本無異。
如不服本判決，應於判決送達後十日內，向本院提出上訴狀。
                                                書記官  林義盛
中      華      民      國    九十二    年    十一      月      廿一    日
附錄本案論罪科刑法條全文：
中華民國刑法第三百零九條
公然侮辱人者，處拘役或三百元以下罰金。
以強暴犯前項之罪者，處一年以下有期徒刑、拘役或五百元以下罰金。


司法院資訊處製作；財團法人民間司法改革基金會備份。
